【裁判字號】    98,消債更,85
【裁判日期】    980423
【裁判案由】    聲請更生程序
【裁判全文】
臺灣高雄地方法院民事裁定            98年度消債更字第85號
聲  請  人  甲○○
上列當事人因消費者債務清理事件聲請更生，本院裁定如下：
    主  文
聲請駁回。
聲請費用由聲請人負擔。
    理  由
一、聲請意旨略以：聲請人即債務人因積欠如附表所示多家銀行
    信用卡、信用貸款及房屋貸款等債務共新台幣（下同）5,55
    9,367 元，於民國95年向當時最大債權銀行中國信託商業銀
    行股份有限公司（下稱中國信託銀行），依「中華民國銀行
    公會會員辦理消費金融案件無擔保債務協商機制」（下稱債
    務協商機制）請求共同協商債務清償方案，並協商成立。協
    商內容為，自民國95年7 月起，分120 期，利率為0 ％，於
    每月10日繳納30,069元（下稱協商金額）至指定帳戶。因協
    商當時聲請人每月所得為32,889元，除生活必須費用外，尚
    有中國信託銀行房貸利息及合作金庫商業銀行股份有限公司
    （下稱合庫銀行）之信貸須另外繳付，顯非聲請人所能負擔
    。且嗣因95年協商當時聲請人未將中國信託銀行及合庫銀行
    之房屋貸款及信用貸款納入協商範圍，故於97年6 月間再向
    最大債權銀行即中國信託銀行請求協商，惟中國信託銀行於
    法定30日內未予回應，依消費者債務清理條例153 條，視同
    協商不成立。故聲請人在客觀上確有不能清償債務之情況，
    且聲請人無擔保或無優先權之債務總額又未逾1,200 萬元，
    復未經法院裁定開始清算程序或宣告破產，是爰依法聲請更
    生等情。
二、按「債務人不能清償債務或有不能清償之虞者，得依本條例
    所定更生程序，清理其債務」；「債務人無擔保或無優先權
    之債務總額未逾新台幣1,200 萬元者，於法院裁定開始清算
    程序或宣告破產前，得向法院聲請更生。」；「債務人對於
    金融機構因消費借貸、自用住宅貸款、信用卡或現金卡契約
    而負債務，在聲請更生或清算前，應提出債權人清冊，以書
    面向最大債權金融機構請求協商債務清償方案並表明共同協
    商之意旨。」；「協商成立者，應以書面做成債務清償方案
    ，由當事人簽名、蓋章或按指印；協商不成立時，應付與債
    務人證明書。」；「債務人與金融機構協商成立者，不得聲
    請更生或清算。但因不可歸責於己之事由，致履行顯有重大
    困難者，不在此限。」，消費者債務清理條例（下稱消債條
    例）第3 條、第42條第1 項、第151 條第1 項、第4 項、第
    5 項分別定有明文。是由上開條文意旨可知，若債務人於聲
    請更生前向最大金融機構聲請更生而不成立者，即符合聲請
    更生所要求之「協商前置」之程序要件，合先敘明。查本件
    聲請人曾於97年6 月間，向目前之最大債權金融機構即中國
    信託銀行聲請前置協商，惟中國信託銀行於30日內未予回應
    ，經本院函詢中國信託銀行，經其函覆為聲請人已參與債務
    協商機制且聲請人於95年12月6 日毀諾，故中國信託銀行無
    從受理予以婉拒（見本院卷第75頁），應認聲請人已踐行協
    商程序，是本件更生之聲請即符合消債條例所要求之「前置
    協商」要件。故本件所應審酌者為聲請人是否有「不能清償
    債務」或「不能清償之虞」之情形，亦先敘明。
三、查聲請人所主張上情，業據聲請人提出債權人清冊、財團法
    人金融聯合徵信中心之個人信用報告回覆書（下稱聯徵信用
    報告）及當事人綜合信用報告（下稱聯徵綜合報告）、土地
    登記謄本、建物登記謄本、戶籍謄本、聲請人95年度綜合所
    得稅各類所得資料清單、財產歸屬資料清單、96年各類所得
    扣繳暨免扣繳憑單、本院97執祿字第4848號執行命令、存摺
    影本、南山人壽股份有限公司保險單、高雄市政府工務局養
    護工程處員工薪俸單等件為證，而堪信為真實。惟查：
  (一)聲請人現積欠債務共計5,217,367 元，有聯徵信用報告在卷
    可稽（見本院卷第44頁），而堪信實。惟聲請人於97年12月
    1 日陳報狀具狀表示其尚有一筆合庫銀行擔任朱亮盛之連帶
    保證人且已逾期之保證債務計342,000 元，此亦有聯徵綜合
    報告可稽（見本院卷第83頁），故聲請人積欠如附表所示之
    總債務共5,559,367 元，應可認定。
  (二)又聲請人名下現有高雄縣鳳山市○○段0000-0000 地號權利
    範圍1 ／10，暨其上建物11343 建號，門牌號碼為高雄縣鳳
    山市○○街69號3 樓，權利範圍1 ／10，且上開房地之價值
    約180 萬元等節，有卷附之土地及建物第二類謄本及中國信
    託銀行陳報狀可稽（見本院卷第23至26頁、第114 頁），而
    堪認定。則按聲請人所有之資產既為其債務之總擔保，在聲
    請人積欠龐大債務之情形下，其全部資產自應以優先清償其
    所積欠之債務方符事理之平。故聲請人之負債扣除上開資產
    價值後，所餘之債務僅剩3,759,367 元乙節，亦可認定。
  (三)承上，上開負債扣除聲請人名下資產後所剩之債務，其中有
    實物擔保之債務所餘為1,124,000 元，以其房貸利率約3.5
    ％計算，聲請人之房貸及有實物擔保之信用貸款利息為3,27
    8 元（計算式：1,124,000 *3.5％/12 ＝3,278 ，元以下四
    捨五入）。另聲請人其他非現金卡之無擔保授信債務1,77
    6,000 元、信用卡債務為517,367 元，倘以其各別之一般利
    率行情10％、20％計算，每月應繳利息分別為14,800元、8,
    623 元（計算式：1,776,000*10％/12 ＝14,800，517,367*
    20％/12 ＝8,623 ，元以下四捨五入）。又聲請人另擔任朱
    亮盛之連帶保證人之保證債務為342,000 元，以其利率3.1
    ％計算，每月利息為854 元（計算式：342,000*3.1 ％/12
    ＝884 ，元以下四捨五入）。準此，聲請人就上開債務每月
    應繳利息總計為27,585元（計算式：3,278 ＋14,800＋8,62
    3＋884 ＝27,585）。
  (四)查雖聲請人主張其每月收入為32,889元，有提出其96年12
    月、97年1 月、5 月、8 月薪資單為憑（見本院卷第17頁、
    93頁），然觀之聲請人95年綜合所得稅各類清單、96年扣繳
    憑單，聲請人年所得分別為518,708 元、507,408 元，據此
    換算聲請人每月平均所得分別為43,226元、42,284 元 （見
    本院卷第18、19頁），則聲請人所陳之每月收入既未加計工
    作獎金、年終獎金或考核、績效獎金等，且聲請人勞保投保
    資料之薪資為42,000元（見本院卷第32頁），與聲請人報稅
    之每月平均薪資較為接近，故本院認應以聲請人勞保投保薪
    資42,000元作為認定聲請人每月之平均薪資。準此，再參以
    行政院主計處所公布聲請人所在地之高雄縣98年度最低生活
    費用即每人每月9,66 0元為基準，以聲請人每月平均收入扣
    除生活必要費用9,660 元後，尚餘32,340元可供償債。則聲
    請人每月可供償債之款項，既足以清償剩餘欠款之利息部分
    ，且尚有餘額可供清償所餘欠款之本金，是聲請人客觀上並
    無不能清償債務之情形存在，應可認定。
四、末按聲請更生或清算不合程式或不備其他要件者，法院應以
    裁定駁回之，但其情形可以補正者，法院應定期間先命補正
    ，復為消債條例第8 條所明定。職是，本件聲請人既無「不
    能清償債務或不能清償之虞」之情事，且其更生之聲請又不
    符消債條例第3 條所定要件，且上開欠缺又屬無從補正，依
    上開說明，自應駁回其聲請。
五、依消費者債務清理條例第8 條、第15條，民事訴訟法第78條
    、第95條，裁定如主文。
中    華    民    國    98    年    4     月    23    日
                  民事第六庭  法  官  吳志豪
以上正本係照原本作成。
如不服本裁定，應於送達10日內向本院提出抗告狀，並繳納裁判
費新台幣1,000元。
中    華    民    國    98    年     4    月    23    日
                              書記官  劉音利
附表：債權人清冊
(一)有擔保債權人
┌──┬─────────┬───────┬───────┐
│編號│債權人            │金額（新臺幣）│  種     類   │
├──┼─────────┼───────┼───────┤
│ 一 │中國信託銀行      │   2,616,000  │房屋貸款      │
├──┼─────────┼───────┼───────┤
│ 二 │合作金庫銀行      │     308,000  │信貸          │
├──┴─────────┼───────┼───────┤
│ 合         計          │   2,924,000元│              │
└────────────┴───────┴───────┘
 (二)無擔保債權人
┌──┬──────┬───────┬──────────┐
│編號│債權人      │金額（新臺幣）│  種     類         │
├──┼──────┼───────┼──────────┤
│ 一 │國泰世華銀行│   512,173    │授信：383,000       │
│    │            │              │信用卡：129,173     │
├──┼──────┼───────┼──────────┤
│ 二 │花旗銀行    │    52,638    │信用卡              │
├──┼──────┼───────┼──────────┤
│ 三 │渣打國際商銀│   190,000    │授信                │
├──┼──────┼───────┼──────────┤
│ 四 │聯邦銀行    │   145,935    │信用卡              │
├──┼──────┼───────┼──────────┤
│ 五 │永豐銀行    │   346,000    │授信                │
├──┼──────┼───────┼──────────┤
│ 六 │萬泰銀行    │   450,874    │授信：370,000       │
│    │            │              │信用卡：80,874      │
├──┼──────┼───────┼──────────┤
│ 七 │台新銀行    │   487,000    │授信                │
├──┼──────┼───────┼──────────┤
│ 八 │中國信託銀行│   108,747    │信用卡              │
├──┼──────┼───────┼──────────┤
│ 九 │合作金庫銀行│   342,000    │已逾期之保證債務擔任│
│    │            │              │朱亮盛之連帶保證人  │
├──┴──────┼───────┼──────────┤
│ 合       計      │ 2,635,367元  │                    │
└─────────┴───────┴──────────┘


司法院資訊處製作；財團法人民間司法改革基金會備份。
